【裁判字號】    97,交聲,611
【裁判日期】    970826
【裁判案由】    聲明異議
【裁判全文】
臺灣彰化地方法院交通事件裁定         97年度交聲字第611號
原處分機關  交通部公路總局臺中區監理所彰化監理站
即移送機關
異  議  人  甲○○
即受處分人
上列異議人即受處分人因違反道路交通管理處罰條例案件，對於
交通部公路總局臺中區監理所彰化監理站民國97年4 月10日所為
之處分（原處分案號：彰監四字第裁64—I00000000 號），聲明
異議，本院裁定如下：
    主  文
異議駁回。
    理  由
一、原處分意旨略以：本件異議人即受處分人甲○○於民國97年
    4 月4 日下午11時35分許，駕駛其母吳亭萱所有之車牌號碼
    8598 -SF號自小客車，在彰化縣員林鎮○○路200 號前，因
    「酒後駕車，經酒精測試器酒測值達0.37mg/l（禁駛）」之
    違規事實，經彰化縣警察局員林分局員警依違反道路交通管
    理處罰條例第35條第1 項第1 款之規定，以彰警交字第I000
    00000 號違反道路交通事件當場舉發，並於97年4 月10日以
    彰監四字第裁64-I00000000號裁決書，裁處罰鍰新臺幣（下
    同）19500 元並吊扣駕照12個月，於法應無不合等語。
二、異議意旨略以：異議人於違規當天雖有在他處飲酒之事實，
    但在違規舉發地點僅坐在汽車駕駛座上，並未駕車，爰依法
    聲明異議請求撤銷原處分云云。
三、按汽車駕駛人有飲用酒類後其吐氣所含酒精濃度超過0.25毫
    克以上者，不得駕車；汽車駕駛人，駕駛汽車經測試檢定酒
    精濃度超過規定標準者，處15000 元以上60000 元以下罰鍰
    ，並當場移置保管其車輛及吊扣其駕駛執照1 年；汽車駕駛
    人，有第35條第1 項規定之情形，應接受道路交通安全講習
    ，道路交通安全規則第114 條第2 款及道路交通管理處罰條
    例第35條第1 項第1 款、第24條第1 項第2 款分別定有明文
    。
四、經查：
    （一）本件異議人於97年4 月4 日下午11時35分許，駕駛其
          母吳亭萱所有之車牌號碼8598-SF 號自小客車，於彰
          化縣員林鎮○○路200 號前，為彰化縣警察局員林分
          局員警攔查，並經依法對之實施呼氣酒精濃度測試，
          其呼氣酒精濃度檢測值為0.37mg/l之事實，有彰化縣
          警察局彰警交字第I0000000 0號違反道路交通管理事
          件通知單、呼氣酒精濃度測定單各1 紙在卷可稽，且
          為異議人所不爭執，堪信屬實。
    （二）異議人固不否認於97年4 月4 日飲酒，且於上開時、
          地為警攔查之事實，惟辯稱：「伊係於當日下午8 或
          9 時許，在彰化縣埔心鄉某處公園與友人飲酒後，由
          朋友載往同縣員林鎮○○路200 號附近店面吃飯，後
          來伊哥哥開車來，伊哥哥下車買東西，伊就坐進駕駛
          座與車內之朋友聊天，並無酒後駕車」云云。經查，
          證人即舉發員警卓明男於本院審理時到庭結證稱：「
          當天伊與同事駕駛巡邏車在員林鎮市區執行勤務，看
          見在中正路南往北方向有一車牌號碼8598 -SF號自小
          客車逆向佔用車道，隨即與同事下車執行取締，異議
          人當時坐在駕駛座上，該車引擎並未熄火，副駕駛座
          有1 名女子，後座有另2 名乘客，伊於詢問異議人年
          籍資料時，聞到其身上有酒味，於是請異議人接受酒
          測，異議人當場辯稱車子不是他開的，但又說不出是
          誰開來的，接著異議人就一直打電話聯絡約半小時後
          ，有一男子前來，伊問該男子有無開車，該男子回答
          他車子停在伍倫醫院附近，是從該處走過來，伊又繼
          續追問該男子上開8598-SF 號自小客車是否為伊所駕
          駛，該男子沈默不答，異議人此時才同意接受酒測」
          等語甚詳（見本院97年5 月26日訊問筆錄）。衡情證
          人卓明男係彰化縣警察局員林分局員警，僅係於執行
          勤務適時發現異議人上開違規情形而取締，其與異議
          人既素不相識，復無怨隙，應無甘冒觸犯偽證之罪責
          ，故意構詞誣陷異議人之必要，苟無其他積極證據可
          佐，已難認其有何濫行舉發違規之情形；況依道路交
          通管理處罰條例科處行政罰事件，依據公法爭議之舉
          證責任分配法則，固應先由行政機關就其業已履踐相
          關正當法律程序，以及人民應受處罰之客觀違反法令
          行為，負證明之責，受處罰人就行政機關已為相當證
          明之前開事項，若主張欠缺主觀歸責條件或為其他抗
          辯，亦須就其所辯提出反證。惟行政機關對於前開應
          為舉證事項，並非不得以執行查察取締勤務人員，依
          據調查人證之程序，使就親歷事實提供不可替代之證
          明方法。異議人就該證人所述見聞經過之真實性倘有
          質疑，除依法定交互詢問程序加以檢驗外，亦不得僅
          因證人之個人身分、地位或與當事人之關係而謂其不
          得作證，或憑己意指為必須代以其他特定之證據方法
          ，此在證人業已具結願依偽證罰則擔保證言可信之場
          合，尤屬當然。從而，本件異議人既未就證人之舉發
          有誤提出相關證據以供調查，本院復查無其他證據足
          資證明前開證人有捏造事實違法取締之情事，則其本
          於維護交通秩序、安全職責所為之舉發，自應受到合
          法、正確之推定，是以證人卓明男所為之前揭證言應
          具客觀真實性，應堪採信，異議人之違規行為，洵堪
          認定。
    （三）綜上所述，本件異議人於上揭時、地之違規行為事證
          明確，異議人迄今復未能提出任何對其有利之證據供
          本院參酌，其空言否認違規之情，自不足採，原處分
          機關依道路交通管理處罰條例第35條第1 項第1 款，
          裁處罰鍰19500 元並吊扣駕照12個月，核無違誤，本
          件異議人之異議為無理由，應予駁回。
據上論斷，應依道路交通案件處理辦法第19條，裁定如主文。
中    華    民    國    97    年    8     月    26    日
                  交通法庭法  官  胡宜如
以上正本證明與原本無異。
如不服本裁定，應於裁定送達後五日內向本院提出抗告狀 (須附
繕本 )。
中    華    民    國    97    年    8     月    26    日
                          書記官  蕭秀吉


司法院資訊處製作；財團法人民間司法改革基金會備份。
